【裁判字號】    97,上訴,3554
【裁判日期】    971016
【裁判案由】    毒品危害防制條例
【裁判全文】
臺灣高等法院刑事判決                97年度上訴字第3554號
  上  訴  人
  即  被  告  甲○○
                      號4樓
                      （現另案於臺灣臺北看守所執行中）
  選任辯護人  彭上華律師
上列上訴人因違反毒品危害防制條例案件，不服臺灣板橋地方法
院96年度訴字第3695號，中華民國97年5月9日第一審判決（起訴
案號：臺灣板橋地方法院檢察署 95年度偵字第28595號），提起
上訴，本院判決如下：
    主  文
原判決關於意圖販賣而持有第二級毒品及定執行刑部分撤銷。
甲○○被訴意圖販賣而持有第二級毒品部分無罪。
    理  由
一、公訴意旨略以：被告甲○○前於不詳時、地，以不詳代價，
    向真實姓名年籍不詳之成年人購入不詳數量之毒品安非他命
    ，準備供己施用而持有之。詎被告甲○○明知安非他命為毒
    品危害防制條例第2條第2項第2款所規定之第二級毒品，不
    得販賣，竟認販賣安非他命有利可圖，而萌生販賣第二級毒
    品安非他命以牟利之意圖，除部分供己施用外，餘則準備在
    其前位於臺北縣中和市○○街87之1號之居所，轉售予同居
    之許勝景、黃俊霖及常至該處之李常偉等人而持有之，因認
    被告甲○○涉有毒品危害防制條例第5條第2項之意圖販賣而
    持有第二級毒品罪嫌云云。
二、按犯罪事實應依證據認定之，無證據不得認定犯罪事實，又
    不能證明被告犯罪者，應諭知無罪之判決﹔而檢察官就被告
    犯罪事實，應負舉證責任，並指出證明方法，刑事訴訟法第
    154條第2項、第301條第1項及第161條第1項分別定有明文。
    是以，檢察官對於起訴之犯罪事實，應負提出證據及說服之
    實質舉證責任。倘其所提出之證據，不足為被告有罪之積極
    證明，或其闡明之證明方法，無從說服法官以形成被告有罪
    之心證，基於無罪推定之原則，自應為被告無罪判決之諭知
    （最高法院 92年臺上字第128號判例參照）。而所謂認定犯
    罪事實之證據，係指足以認定被告確有犯罪行為之積極證據
    而言，該項證據自須適合於被告犯罪事實之認定，始得採為
    斷罪資料，如未能發現相當證據，或證據不足以證明，自不
    能以推測或擬制之方法，以為裁判之基礎（參照最高法院四
    十年臺上字第八六號及七十六年台上字第四九八六號判例意
    旨）。
三、訊據上訴人即被告甲○○矢口否認有公訴人指訴之意圖販賣
    而持有第二級毒品安非他命之犯行，並辯稱：伊有施用毒品
    安非他命，所購買之毒品安非他命是要供己施用，並無意圖
    供販賣，本件為警察獲之毒品安非他命二包是利繼文所有，
    伊並未被查獲持有何毒品安非他命，而伊亦未有向李常偉、
    黃俊霖、利繼文、許勝景等人兜售毒品，或請黃俊霖代尋買
    主云云，經查：
(一)經警於九十五年十二月六日上午十時三十分許，在臺北縣中
    和市○○街八七之一號許勝景住處查獲毒品安非他命二小包
    （毛重二點五五公克，淨重二點三五公克）、電子磅秤乙個
    、夾鍊袋七只、吸食器二組、塑膠分裝勺二支等物，被告除
    供認其中電子磅秤乙個及夾鍊袋七只係其所有外，否認該毒
    品安非他命二小包係其所有，而查該查扣之毒品安非他命二
    小包，係當時同在場之利繼文所有，此據利繼文於偵查時坦
    認在案（見偵字第16098號卷第267頁），另證人黃俊霖、許
    勝景、李常偉於原審法院審理時及證人邵宜婷於偵查時，亦
    均證稱渠等原以為被查扣之安非他命係被告所有，然在渠等
    均經獲釋後，被告表示該等扣案之毒品安非他命非其所有，
    而係利繼文所有，利繼文亦向黃俊霖坦認該安非他命係其所
    有等語（見原審卷 (一)第106頁、第117頁、原審卷 (二)第
    32 頁、同上偵查卷第268頁、偵緝字第1987號卷第54頁），
    且以本案為警查獲之地點並非被告之住居所，該毒品安非他
    命亦非於被告身上所查獲，是以本案查獲之毒品安非他命並
    非被告所有，應堪認定。至證人黃俊霖、許勝景、李常偉及
    邵宜婷等人雖另證稱嗣後渠等返回查獲現場後，尋得被告所
    有藏放在客廳毛毯內而未遭警發現扣案之安非他命乙包（數
    量不詳）等語，惟被告否認有將毒品安非他命藏放於上址客
    廳毛毯內之事實，而查上揭臺北縣中和市○○街八七之一號
    處所並非被告之住居所，被告又豈有將毒品安非他命藏放於
    該處之理，且復無該毒品安非他命扣案，並確屬若干數量之
    毒品安非他命可資佐憑，自難遽認被告於為警查獲時確持有
    數量不詳，惟未經警發覺查扣之毒品安非他命，則被告既未
    持有如何數量之毒品安非他命，被告又有何意圖販賣而持有
    毒品安非他命之犯行可言，至公訴意旨以被告向不詳姓名之
    人購買不詳數量之毒品安非他命，準備除供己施用外，另萌
    生意圖販賣予黃俊霖等人以牟利，惟查被告染有施用毒品安
    非他命之惡習（被告為警查獲時經採取其尿液送請台灣檢驗
    科技股份有限公司檢驗結果，發現含安非他命之陽性反應，
    有該公司尿液檢驗報告乙紙在卷可憑，見同上偵查卷第215
    頁），則被告購入毒品安非他命，自係為供己施用（被告施
    用第二級毒品安非他命犯行，業經另案判處罪刑確定），而
    本件公訴人並未能舉證證明被告究購入如何數量之毒品安非
    他命，除供被告施用外，並尚有可供販售予他人，實難遽認
    本件被告有意圖販賣而持有毒品安非他命之犯行。
(二)證人邵宜婷固於偵查時證稱：九十五年十二月五日晚上，伊
    與黃俊霖及被告甲○○要前往十八王公廟拜拜前，甲○○打
    電話給黃俊霖，黃俊霖聽完後告訴伊說甲○○要他尋找毒品
    之買主云云（見同上偵字第16098號卷第186頁、偵緝字第19
    87號卷第1987號卷第54頁），而證人黃俊霖於偵查時亦證稱
    ：當天要去拜拜之前，甲○○有問伊有沒有人要買安非他命
    ，伊說不要云云（見偵字第28595號卷第195頁），另證人李
    常偉於偵查時證稱：伊於案發當日在查獲現場，確實在廁所
    內聽到在外之被告向在場之人兜售毒品云云（見偵緝字第19
    87號卷第53頁），而經原審法院勘驗證人邵宜婷、李常偉、
    黃俊霖上揭偵查時之錄音光碟，確認與卷存偵查筆錄之記載
    相符，有該堪驗筆錄在卷可參（見原審卷 (一)第180頁、原
    審卷 (二)第85頁），然查證人黃俊霖及李常偉於原審法院
    審理時經交互詰問，證人黃俊霖證稱：被告當時僅向伊詢問
    要不要安非他命，伊認為係要一起吸的意思，而在前往十八
    王公廟途中，伊與被告亦曾暫停在車上一起施用安非他命云
    云（見原審卷 (一)第106頁、第108頁、第111頁），而證人
    李常偉證稱：伊在警訊時本來也是向警察說伊沒有聽到甲○
    ○兜售毒品，但是警察一直要伊說甲○○有兜售毒品，伊因
    在警察局會害怕，所以就說甲○○有兜售毒品，而伊在偵查
    中確實據實陳述，但當時並未表示被告有向在場之人兜售安
    非他命，當時伊是看到甲○○有秤的東西，手上也有一包東
    西，下意識才會這麼認為云云（見原審卷 (二)第34頁），
    證人葉俊霖及李常偉嗣於原審法院審理時均證稱被告並未有
    兜售毒品安非他命之情事，且查若如證人黃俊霖及李常偉上
    揭於偵查中之證述被告曾有兜售毒品安非他命之事實，則衡
    情被告既兜售毒品安非他命，當必持有已分裝可供販售之毒
    品安非他命，以便他人應允購買時得即時交付，惟本件並未
    查獲被告持有何毒品安非他命，是證人黃俊霖、李常偉及邵
    宜婷等人上揭於偵查時之證述，既為被告所否認，而並無何
    積極證據足資佐證確與事實相符，亦難遽採，況查被告縱有
    向證人黃俊霖、李常偉、許勝景等人詢問是否要購買毒品安
    非他命，惟證人黃俊霖等人並未向被告購買毒品安非他命，
    而被告復未遭查獲持有何毒品安非他命，被告亦無涉犯意圖
    販賣而持有毒品安非他命之犯行可言。
(三)至被告甲○○與證人黃俊霖及邵宜婷自十八王公廟返回上揭
    臺北縣中和市○○街八七之一號處所後，即向證人黃俊霖索
    得分裝袋七只，此為被告所不否認，並據證人許勝景及許勝
    景在偵查中及原審法院審理時證述在卷，而該分裝袋7紙，
    並經警查扣在案，至被告固供承分裝袋是要裝安非他命之用
    ，惟以其係為分裝供施用之安非他命之用等語為辯，又證人
    黃俊霖於偵查時雖證稱被告當時並即在客廳以其所有之電子
    秤開始進行分裝，但不到十分鐘警即為警查獲云云（見偵字
    第28595號卷第162頁），暨於原審法院審理時證稱當日伊一
    進門就看到被告坐在沙發上拿一包東西在秤等語（見原審卷
    (二)第34頁），然查被告於上開時地為警查獲，並扣得其所
    有之分裝袋 7只時，該分裝袋內並未裝有何毒品安非他命，
    被告亦未持有何毒品安非他命，是證人李常偉上揭所述被告
    以分裝袋分裝毒品等語，並無何積極證據足資認定與事實相
    符，尚難遽採為不利於被告之論據，另查被告本即有施用毒
    品安非他命之惡習，其為供施用而購入毒品安非他命，而若
    被告於購入毒品安非他命後，除供己施用外，另萌生販賣予
    他人以牟利之意圖，則被告必購入顯逾其供施用之毒品安非
    他命數量，惟本件並未查獲何被告持有顯逾供其施用之毒品
    安非他命，而公訴人指訴被告購入毒品安非他命後，萌生販
    賣毒品安非他命以牟利之意圖，惟就被告購入如何數量之毒
    品安非他命，暨如何萌生販賣毒品安非他命以牟利之意圖，
    並無被告持有何數量之毒品安非他命，以資認定被告購入毒
    品安非他命，除供己施用外，並有以之販賣予他人牟利之憑
    據，實難遽依推測之詞而認被告涉有本件意圖販賣而持有毒
    品安非他命之犯行。
四、綜上所述，被告既未遭查獲持有何數量之毒品安非他命，且
    被告堅詞否認有意圖販賣而持有毒品安非他命之事實，復查
    無何積極證據足資證明被告涉有公訴人指訴之上揭意圖販賣
    而持有毒品安非他命之犯行，被告所辯並無此部分犯行云云
    ，應堪採信。被告此部分犯罪尚屬不能證明，原審就此疏未
    詳加調查，細心勾稽，遽認被告有意圖販賣而持有毒品安非
    他命之犯行，而為被告有罪之認定，並予以論罪科刑，尚有
    未恰，被告執以上訴，非無理由，則原判決關於被告被訴意
    圖販賣而持有毒品安非他命犯行部分既有可議，自應與定執
    行刑部分，併由本院予以撤銷，改判被告被訴此部分犯行無
    罪。
據上論斷，應依刑事訴訟法第369條第1項前段、第364條、第301
條第1項，判決如主文。
本案經檢察官姜貴昌到庭執行職務。
中    華    民    國    97    年    10    月    16    日
                  刑事第五庭    審判長法  官  吳  敦
                                      法  官  陳春秋
                                      法  官  張傳栗
以上正本證明與原本無異。
檢察官如不服本判決，應於收受送達後十日內向本院提出上訴書
狀，其未敘述上訴之理由者並得於提起上訴後十日內向本院補提
理由書（均須按他造當事人之人數附繕本）。
                                      書記官  李佩真
中    華    民    國    97    年    10    月    16    日


司法院資訊處製作；財團法人民間司法改革基金會備份。
